臺灣臺中地方法院刑事判決　　　　　　　　　　　　　九十四年度易字第八一六號
　　公　訴　人　臺灣臺中地方法院檢察署檢察官
　　被　　　告　丙○○
右列被告因詐欺案件，經檢察官提起公訴（九十四年度偵字第四六二九號），本院判
決如左：
    主  文
丙○○共同意圖為自己不法之所有，以詐術使人將本人之物交付，處有期徒刑肆月，
如易科罰金，以佰元折算壹日。
扣案寶華商業銀行帳號00000000000號帳戶之存摺壹本沒收。
    事  實
一、丙○○前於民國九十四年二月間，因調借款項週轉而與經營地下錢莊之真實姓名
    、年籍均不詳，綽號「阿信」之成年男子（以下逕稱「阿信」）結識。後於同年
    三月間，其明知「阿信」欲蒐集他人之金融帳戶之存摺及提款卡，用以掩飾或隱
    匿詐欺取財等財產上犯罪所得款項而逃避追查，然因「阿信」允諾若丙○○願代
    其向販售帳戶者收受帳戶存摺及提款卡，即可抵償丙○○所借貸款項所孳生之部
    分利息，丙○○為貪圖免予支付利息之利益，乃與「阿信」共同基於詐欺取財之
    犯意聯絡，同意分擔「阿信」收取帳戶存摺及提款卡之工作，「阿信」遂於自由
    時報分類廣告欄刊登欲行收購帳戶之訊息，適有丁○○（所涉幫助詐欺取財部分
    ，業經本院臺中簡易庭以九十四年度中簡字第一一五六號判處拘役三十日）由前
    揭「阿信」所刊登之廣告得知可出售帳戶牟利之訊息，因一時缺錢花用，為貪圖
    出售帳戶之報酬，竟在已預見其將自己帳戶出租，足供「阿信」向他人詐騙財物
    ，供作匯款之用之情況下，仍基於幫助詐欺取財之概括犯意，先後撥打0000
    000000號行動電話與「阿信」及丙○○聯繫，而以新臺幣（下同）三千元
    之代價，分別於九十四年三月四日上午及三月五日下午某時，各將其在臺中市第
    二信用合作社精進分社所開設，帳號00000000000000號（起訴書
    誤為00000000000號）帳戶及在寶華商業銀行太平分行所開立，帳號
    00000000000號帳戶之存摺、提款卡及密碼資料，均連同該帳戶開戶
    之印章一枚，交予「阿信」與丙○○，容許「阿信」藉其帳戶以遂行詐欺取財犯
    罪。之後，「阿信」即以前開意圖為自己不法所有之犯意，於九十四年三月四日
    十四時許，化名為「阿雄」，並僭充地下錢莊人員打電話予乙○○，向乙○○佯
    稱其兒子積欠地下錢莊款項，且為地下錢莊控制其人身自由，命乙○○即刻償還
    該款項，否則將對其子不利，並偽以其子之哭泣聲令乙○○聽聞，使乙○○陷於
    錯誤，至第一商業銀行旗山分行將三萬五千元現款匯至丁○○所設立之上開臺中
    市第二信用合作社帳戶內，再於乙○○匯款後之三月七日，即以丁○○所提供之
    提款卡將前開帳戶內之款項逐次提領一空，乙○○事後查知其子平安無恙，乃知
    受騙，遂報警處理而為警循線緝得丁○○及丙○○，並於丙○○身上扣得丁○○
    所交付之前開寶華商業銀行存摺一本、「阿信」所給予供丙○○與丁○○聯繫用
    之含0000000000號ＳＩＭ卡之行動電話一支及「阿信」委由丙○○欲
    給付予丁○○供作收購帳戶代價之尾款一千元。
二、案經臺中市警察局第三分局報請臺灣臺中地方法院檢察署檢察官偵查起訴。
    理  由
一、訊據被告丙○○固坦認確有於右揭時地受「阿信」所託，向證人即販售帳戶之丁○○收取前述寶華商業銀行帳戶之開戶印章、存摺、金融卡及提款密碼，並轉交
    予「阿信」使用之事實，惟矢口否認有何與「阿信」共同詐欺取財之犯行，辯稱
    ：伊不知「阿信」收購帳戶作何用，「阿信」只給伊一支行動電話，要伊與丁○○聯繫，並向丁○○收取寶華商業銀行帳戶之存摺、提款卡，說這樣伊向「阿信
    」借貸之款項就可以免付部分利息。伊將存摺、提款卡轉交予「阿信」後，即未
    過問，也不知道「阿信」將之用來供被害人匯入受詐欺款項之用，事後更未充當
    車手將帳戶內之款項提領出來云云。經查：
（一）「阿信」所為之前述僭充地下錢莊人員向被害人乙○○佯稱其兒子積欠地下錢
      莊款項，命乙○○即刻償還該款項，否則將對其子不利，使乙○○陷於錯誤，
      將三萬五千元現款匯至證人丁○○所設立之上開臺中市第二信用合作社帳戶內
      之詐欺犯行，業據被害人乙○○於警詢時指述綦詳（見偵查卷第一０頁至第一
      一頁、第八五頁至第八六頁），並有證人丁○○所開設前開寶華商業銀行帳戶
      之客戶交易明細查詢及第一商業銀行匯款通知單各一紙在卷可參（見偵查卷第
      四八頁、第八八頁）。另被告丙○○銜「阿信」之命，向證人丁○○收取其所
      出售之寶華商業銀行存摺提款卡之情，亦經被告於警詢、偵查及本院均供承無
      隱，並據證人丁○○於本院證稱：伊於九十四年三月四日、五日先後販賣二本
      帳戶存摺出去，是看報紙訊息打同一支0000000000號之行動電話與
      對方聯繫，但是是由不同的人與伊接洽。三月四日上午伊先將臺中市第二信用
      合作社的存摺、提款卡交予一名高瘦之男子，翌日伊販售寶華商業銀行的存摺
      、提款卡，則是與被告洽商，之後也是將存摺、提款卡交給被告等語甚詳（見
      本院卷第五０頁至第五三頁），且有自被告身上所扣得含000000000
      0號ＳＩＭ卡之行動電話一支及證人丁○○之寶華商業銀行帳戶存摺等證物可
      資佐證，是被告代「阿信」收取帳戶存摺及提款卡，其後「阿信」之人先對被
      害人乙○○為詐欺犯行，再以證人丁○○所販售之臺中市第二信用社帳戶，命
      被害人乙○○將款項匯入該帳戶內，以掩飾或隱匿詐欺取財等財產上犯罪所得
      而逃避追查之情，堪以認定。
（二）被告丙○○雖否認知情「阿信」蒐購帳戶，係為掩飾或隱匿詐欺取財等財產上
      犯罪所得以脫免查緝云云；惟按銀行帳戶可供款項之存匯、提領，一般人均可
      輕易申請開設，並無任何資格條件之限制，且金融存款帳戶，事關存戶個人財
      產權益之保障，其與存戶印鑑章、提款卡結合，專屬性、私密性更形提高；除
      非本人或與本人具密切關係之人，難認有何理由可自由流通使用該存摺、印章
      ；另存摺、提款卡等有關個人財產、身分之物品，如淪落不明人士手中，極易
      被利用為與財產犯罪有關之犯罪工具；而與他人於身分上不具密切關係之人，
      竟要求他人提供帳戶以為使用，此等行為，客觀上已屬可疑，且顯係供為某非
      正當資金進出使用，而隱瞞其流程及行為人身分曝光之不法意圖，本件「阿信
      」之人竟捨棄自己帳戶而迂迴收受他人帳戶使用，則被告對於「阿信」可能將
      所蒐購之帳戶用來作為詐欺等非法用途上，應有所知情，其竟仍為貪圖免予支
      付借款之部分利息之利益，即為「阿信」收取帳戶之存摺、提款卡，供為詐欺
      取財之用，被告就「阿信」所為詐欺取財犯行自與之有犯意聯絡甚明，其所辯
      並不知情云云，實無可取。是本件事證至臻明確，被告共同詐欺取財犯行洵堪
      認定。
二、查被告丙○○為「阿信」收取供詐欺取財被害人匯款用帳戶之存摺、提款卡，並
    以此獲得免予支付借款之部分利息為報酬，顯以自己共同犯罪之意思，在共同意
    思範圍內，與「阿信」相互利用彼此之行為，以達獲取不法利益之目的，被告自
    應就「阿信」所為詐欺取財犯行同負其責任，是核被告所為，係犯刑法第三百三
    十九條第一項之詐欺取財罪。被告就「阿信」所為詐欺取財犯行，有以自己共同
    犯罪之犯意聯絡，應為共同正犯。爰審酌被告代「阿信」收取證人丁○○所開設
    帳戶之存摺、提款卡，使「阿信」得以遂行犯罪目的，並隱匿其真實身分，減少
    遭查獲之風險，助長犯罪之猖獗，更進而以自己共同犯罪之意思，與「阿信」相
    互利用彼此之行為，以獲取不法利益，且被害人乙○○受騙之金額非少，惟被告
    僅為詐欺集團之外圍分子，所分得之利益亦不多，暨被告之素行、犯罪之動機、
    目的、手段暨其犯罪後之態度等一切情狀，量處如主文所示之刑，並諭知易科罰
    金之折算標準。公訴人固於本院審理時對被告具體求處有期徒刑一年，惟被告雖
    以自己共同犯罪之意思，與「阿信」相互利用彼此之行為，以獲取不法利益，然
    終究非屬詐欺集團之核心分子，且被害人受騙匯出之款項亦非至鉅，本件亦無另
    外之具體事證足堪認定尚有其他之被害人受騙匯款，本院於考量被告犯罪情節及
    其餘情狀後，認對被告處予如主文所示之刑罰，已足收懲儆之效，是檢察官具體
    求刑之刑度稍嫌過重，併述明之。
三、扣案之寶華商業銀行存摺一本，係被告丙○○與「阿信」購入，預備供其等為詐
    欺犯行所用之物，自應依刑法第三十八條第一項第二款之規定為沒收之諭知。至
    前開證人丁○○所開設寶華商業銀行帳戶之提款卡及「阿信」另向證人丁○○所
    購入之臺中市第二信用合作社存摺、提款卡，雖係渠等所有預備或已供為詐欺犯
    行所用之物，然因未據扣案，亦無證據顯示該等物品尚屬存在，為免滋生執行之
    困難，爰不併為沒收之宣告。另扣案裝有門號0000000000號ＳＩＭ卡
    之行動電話一支，雖係共犯「阿信」所有之物，惟係供被告及「阿信」與出售帳
    戶存摺、提款卡之證人丁○○聯繫之用，本件經查並無具體事證顯示「阿信」有
    以該行動電話撥打予被害人而為詐欺取財犯行，即與構成要件犯行無直接關聯性
    ；另扣案之現金一千元，亦係「阿信」委由丙○○欲給付予丁○○供作收購帳戶
    代價之尾款，並非被告與「阿信」同為本件詐欺取財犯行之所得，自均與沒收要
    件未合，亦不併予諭知沒收，均附此敘明。
據上論斷，應依刑事訴訟法第二百九十九條第一項前段，刑法第二十八條、第三百三
十九條第一項、第四十一條第一項前段、第三十八條第一項第二款，罰金罰鍰提高標
準條例第一條前段、第二條，判決如主文。
本案經檢察官甲○○到庭執行職務。
中    華    民    國      九十四      年       六      月      十     日
                                臺灣臺中地方法院刑事第九庭
                                    審判長法  官  黃 文 進
                                          法  官  曾 佩 琦
                                          法  官  陳 思 成
右正本證明與原本無異。
如不服本判決，應於判決送達後十日內向本院提出上訴狀，上訴於臺灣高等法院臺中
分院( 須附繕本 )。
                                          書記官
中    華    民    國      九十四      年       六      月      十     日
附錄論罪科刑法條
刑法第三百三十九條第一項
意圖為自己或第三人不法之所有，以詐術使人將本人或第三人之物交付者，處五年以
下有期徒刑、拘役或科或併科一千元以下罰金。
